【裁判字號】    98,簡上,127
【裁判日期】    980902
【裁判案由】    詐欺
【裁判全文】
臺灣新竹地方法院刑事判決             98年度簡上字第127號
聲  請  人  臺灣新竹地方法院檢察署檢察官
上  訴  人
即  被  告  乙○○
上列上訴人即被告因詐欺案件，不服本院竹北簡易庭中華民國98
年4 月6 日98年度竹北簡字第157 號第一審簡易判決（聲請案號
：98年度偵字第1696號），提起上訴，並經臺灣桃園地方法院檢
察署檢察官移送併案審理（98年度偵字第8823號），本院管轄第
二審之合議庭判決如下：
    主  文
原判決撤銷。
乙○○幫助意圖為自己不法之所有，以詐術使人將本人之物交付
，處有期徒刑月，如易科罰金，以新臺幣壹仟元折算壹日。
    事  實
一、乙○○依其智識程度，可預見提供自己之郵局或銀行帳戶存
    摺、提款卡及密碼等供人使用，可能因此供他人使用詐術使
    被害人將款項匯入後，再予提領使用；並預見可能因而幫助
    他人從事詐欺之不法犯罪，竟仍基於幫助他人詐欺之未必故
    意，於民國98年1 月12日見蘋果日報刊登徵求貨運司機訊息
    ，而依報載電話與某真實姓名及年籍均不詳之成年人聯絡，
    並於98年1 月12日13時許，在新竹縣竹北市臺灣高鐵竹北站
    右側停車場處，將其於94年11月18日向新竹國際商業銀行（
    之後併入渣打國際商業銀行）楊梅分行所申請開戶之帳號
    0000 00000000000號帳戶之提款卡，交予對方所屬之詐騙集
    團另一名真實姓名年籍不詳、20歲出頭、身高約185 公分、
    體重約100 公斤、皮膚黑黑的之成年男子，再於同日15時許
    ，在電話中告知對方其名義之上揭帳戶提款卡之密碼，而容
    任該成年男子所屬詐騙集團為詐取他人財物之行為。該集團
    成員在取得前開提款卡及密碼後，於98年1 月15日21時12分
    許，致電予甲○○，向甲○○詐稱其前於博客來網路書店購
    買書籍誤為分期付款設定，需至自動櫃員機操作查詢更正等
    語，致使甲○○陷於錯誤，信以為真，而於98年1 月16日凌
    晨零時54分許匯款新臺幣（下同）100000元及於同日凌晨1
    時16 分 許匯款29983 元至乙○○名義之前開帳戶內。嗣因
    甲○○發覺受騙，報警處理，而為警循線查悉上情。
二、案經甲○○訴由新竹縣政府警察局竹北分局報請臺灣新竹地
    方法院檢察署檢察官偵查聲請簡易判決處刑，及臺灣桃園地
    方法院檢察署檢察官移送併案審理。
    理  由
壹、程序方面：
    按被告以外之人於審判外之言詞或書面陳述，除法律有規定
    者外，不得作為證據；又被告以外之人於審判外之陳述，雖
    不符合同法第159 條之1 至第159 條之4 之規定，但經當事
    人於審判程序同意作為證據，法院審酌該言詞陳述或書面陳
    述作成時之情況，認為適當者，亦得為證據。當事人、代理
    人或辯護人於法院調查證據時，知有第159 條第1 項不得為
    證據之情形，而未於言詞辯論終結前聲明異議者，視為有前
    項之同意，刑事訴訟法第159 條第1 項及第159 條之5 分別
    定有明文。經查，本判決下列所引用之各該被告以外之人於
    審判外之陳述（包含書面陳述），除公務員職務上製作之紀
    錄文書，並無顯不可信之情況，依刑事訴訟法第159 條之4
    第1 款規定，有證據能力外，其餘亦屬傳聞證據部分，檢察
    官及被告於本院準備程序中均表示沒有意見，且迄於言詞辯
    論終結前亦未聲明異議。本院審酌上開證據資料製作時之情
    況，尚無違法不當及證明力明顯過低之瑕疵，亦認為以之作
    為證據應屬適當，故揆諸前開規定，爰依刑事訴訟法第159
    條之5 規定，認前揭證據資料均有證據能力。
貳、實體方面：
一、訊據被告乙○○固不否認有申請開立上揭帳戶，並於前揭時
    地將其所開設前揭帳戶提款卡，交付予他人，及將密碼告知
    他人等情，惟矢口否認有何幫助詐欺取財之犯行，辯稱：當
    初是看報應徵貨運司機的工作，公司的名稱是華通公司，他
    們說我要負責接收貨物，並且跟客戶收取貨款，方式是客戶
    會直接把貨款匯到我帳戶裡。當時對方有問我有沒有欠銀行
    錢，我說有，他們要證實我會不會被銀行扣錢，因為他們進
    來的貨款數額都很龐大，如果會被扣錢，他們損失會很大，
    所以就說要試驗我的帳戶，要匯一筆小錢進去，看可不可以
    提領，如果不會被扣款，我就可以去工作，我就把我的提款
    卡先交出去，之後同日對方又打電話給我，我才告訴對方密
    碼云云。經查：
（一）被告於94年11月18日向新竹國際商業銀行（之後併入渣打
      國際商業銀行）楊梅分行申請開設帳號000000000000000
      號帳戶，該帳戶於前開時地，經被害人甲○○匯入100000
      元及29983 元，而被害人之所以會匯款，係因於上揭時地
      ，經詐騙集團成員向其詐稱前於博客來網路書店購買書籍
      誤為分期付款設定，需至自動櫃員機操作查詢更正，是以
      信以為真，陷於錯誤，而依指示匯款，被害人嗣後發現遭
      騙，乃報警處理等情，業據被害人甲○○於警詢時指述明
      確（見98年度偵字第1696號卷【以下簡稱第1696號偵卷】
      第17、18頁），且為被告自承上揭帳戶確為其所申請開立
      ，並於前開時地將上揭帳戶之提款卡交付予他人，及將密
      碼告知他人，而該帳戶於上開時地確經被害人轉帳匯入前
      開款項等情不諱，並有上揭帳戶存摺影本1 份、臺南市警
      察局第一分局文化派出所陳報單1 份、臺南市警察局第一
      分局文化派出所受理各類案件紀錄表1 份、臺南市警察局
      第一分局文化派出所受理刑事案件報案三聯單1 份、內政
      部警政署反詐騙案件紀錄表1 份、臺南市警察局第一分局
      受理詐騙帳戶通報警示簡便格式表1 份、匯款紀錄1 份、
      渣打國際商業銀行股份有限公司楊梅分行於98年3 月16日
      以渣打商銀楊梅字第09800047號函送之開戶資料及交易明
      細資料1 份及渣打國際商業銀行股份有限公司楊梅分行98
      年7 月28日渣打商銀楊梅字第09800198號函1 份等在卷足
      稽（見第1696號偵卷第11至16、19至23、26至32頁、本院
      卷第27頁）。
（二）被告雖以上揭情詞置辯，惟衡諸一般社會常情，應徵求職
      理應先瞭解對方公司名稱、營業項目、聯絡方式、公司住
      址等細節，以利判斷對方公司人員所陳述招聘內容之真實
      性為何，此為社會一般常情。惟依被告所供述內容，其係
      經由報載電話號碼與對方取得聯絡，其對對方及嗣後於上
      揭時地向其取走前揭帳戶提款卡及以電話詢問密碼等之成
      年人等之真實姓名、年籍及住址等資料均不知悉，公司所
      在地、聯絡方式及經營項目等亦不清楚，交付提款卡地點
      亦為臺灣高鐵竹北站右側停車場，並非公司所在地，且相
      關證明資料亦完全付之闕如；再者，苟該公司真欲向客戶
      收取貨款，自應係提供公司名義或負責人員名義之帳戶帳
      號供客戶匯款即足，抑或由客戶將貨款交予任職司機之被
      告直接繳回公司，或存入公司指定帳戶即可，又豈有要求
      客戶將貨款存入僅係負責載運貨物及收取貨款之司機一職
      之被告自己名義之帳戶內，再大費周章要求被告提供自己
      名義帳戶之提款卡及密碼交予對方讓其提領之理？顯見被
      告所稱上情均顯有違常理，然被告卻在不確知其名義之上
      揭帳戶提款卡及密碼等物究竟作為何用途，也不確知可取
      回及如何取回之情況下，將前開帳戶之提款卡及密碼等物
      交予對方，自無從解免被告之交付行為確有供實施詐騙行
      為後匯款使用之責。
（三）次按任何人均可辦理金融帳戶存摺使用，如無正當理由，
      實無取得他人提款卡及密碼等物使用之理，而金融帳戶之
      提款卡及密碼等物亦事關個人財產權益之保障，其專有性
      甚高，除非本人或與本人親密關係者，難認有何理由可自
      由流通使用該提款卡及密碼，一般人均有妥為保管及防止
      他人任意使用之認識，縱特殊情況偶需交付他人使用，亦
      必深入瞭解用途及合理性，始予提供，且該等專有物品如
      落入不明人士手中，而未加以闡明正常用途，極易被利用
      為與財產有關之犯罪工具，而有犯罪意圖者，非有正當理
      由，竟徵求他人提供帳戶，客觀上可預見其目的，係供為
      某筆資金之存入後再行領出之用，且該筆資金之存入及提
      領過程係有意隱瞞其流程及行為人身分曝光之用意，一般
      人本於一般認知能力均易於瞭解，報章媒體復一再披露詐
      騙集團為規避查緝，故使用他人帳戶以遂行詐欺之不法犯
      罪態樣，被告為智慮健全、有社會經驗之成年人，對此自
      難諉為不知。且被告任意將渠之帳戶之提款卡及密碼交付
      予他人，而該人既有使用帳戶之需，竟不思自行申辦，反
      大費周章收集他人帳戶之提款卡及密碼等物使用，顯與一
      般交易常情相悖，則其用途實屬可疑，足證被告應可預見
      金融帳戶提款卡及密碼提供他人使用將幫助他人實施詐欺
      犯罪，竟仍將其帳戶提款卡及密碼等物，交予來路不明之
      人，是縱無證據證明被告明知該人之犯罪態樣係以該帳戶
      供詐欺之用，惟其顯具縱有人以其之金融帳戶實施詐欺犯
      罪亦不違背其本意之幫助意思自明。
（四）綜上，被告所辯顯為事後卸責之詞，均不足採信，本案事
      證明確，被告前述犯行洵堪認定，應予依法論科。
二、核被告乙○○交付前述帳戶之提款卡及密碼供人不法使用，
    顯係基於幫助他人詐欺取財之不確定犯意，且其所為提供帳
    戶提款卡及密碼之行為亦屬刑法詐欺取財罪構成要件以外之
    行為，其既以幫助他人犯罪之意思而參與犯罪構成要件以外
    之行為，核其所為，係犯刑法第30條第1 項前段、第339 條
    第1 項之詐欺取財罪之幫助犯，爰依刑法第30條第2 項減輕
    其刑。又臺灣桃園地方法院檢察署98年度偵字第8823號移送
    併辦部分所載之犯罪事實，雖未據聲請人聲請，惟前開移送
    併辦事實與本案聲請簡易判決處刑書所載之犯罪事實間，為
    同一案件，則本院自得併為審究，附此敘明。
四、原審判決認事用法，固有所據，惟就上揭移送併辦部分未及
    審酌，是尚有違誤，上訴人即被告上訴猶矢口否認犯行，雖
    無理由，但原審判決既有上開可議之處，自屬無法維持，應
    由本院予以撤銷改判。爰審酌被告交付上揭帳戶之提款卡及
    密碼等物予他人，充作轉向他人詐欺取財之工具，非但徒增
    被害人尋求救濟之困難，亦使詐騙集團得以順遂詐欺取財犯
    行，並審酌被害人遭受損害之程度、被告犯罪之手段、情節
    、生活狀況、智識程度，於本院審理時並未承認犯行、犯後
    態度難認良好等一切情狀，量處如主文第2 項所示之刑，並
    諭知易科罰金之折算標準，以資懲儆。
五、據上論斷，應依刑事訴訟法第455 條之1 第1 項、第3 項、
    第369 條第1 項前段、第364 條、第299 條第1 項前段，刑
    法第30條第1 項前段、第2 項、第339 條第1 項、第41條第
    1 項前段，刑法施行法第1 條之1 第1 項前段、第2 項，判
    決如主文。
本案經檢察官陳玉華到庭執行職務。
中    華    民    國    98    年    9     月    2     日
                  刑事第一庭    審判長法  官  許翠玲
                                      法  官  方鴻愷
                                      法  官  楊惠芬
以上正本證明與原本無異。
不得上訴。
中    華    民    國    98    年    9     月    2     日
                                      書記官  張懿中
附錄本案論罪科刑法條：
刑法第30條：
幫助他人實行犯罪行為者，為幫助犯。雖他人不知幫助之情者，
亦同。
幫助犯之處罰，得按正犯之刑減輕之。
刑法第339 條第1 項：
意圖為自己或第三人不法之所有，以詐術使人將本人或第三人之
物交付者，處五年以下有期徒刑、拘役或科或併科一千元以下罰
金。


司法院資訊處製作；財團法人民間司法改革基金會備份。
